【裁判字號】    94,上易,1996
【裁判日期】    950105
【裁判案由】    竊盜
【裁判全文】
臺灣高等法院刑事判決                94年度上易字第1996號
上  訴  人
即  被  告  乙○○
上列上訴人因竊盜案件，不服臺灣基隆地方法院94年度易字第23
4號，中華民國94年9月20日第一審判決（起訴案號：臺灣基隆地
方法院檢察署94年度偵字第1830號），提起上訴，本院判決如下
︰
    主  文
上訴駁回。
    事  實
一、乙○○於民國94年5月1日上午8時許，在基隆市○○路旁之
    基隆市槓子寮砲台產業道路邊，見甲○○所有車牌號碼FT-3
    496號自用小客車停放於該處，無人在場，認有機可乘，竟
    意圖為自己不法之所有，為竊取該車電瓶，擅自開啟該車之
    引擎蓋後，手持非其所有（向第3人借得）客觀上足以對人
    之生命、身體造成危害之Y字型扳手1支，將引擎室內之電瓶
    正、負極線拆除而著手竊取，旋為車主甲○○發現其形跡可
    疑，報警處理而未得手，並為員警扣得非其所有供竊盜所用
    之Y字型扳手1支，及在其騎乘之機車手提包內扣得非供竊盜
    所用之T字型扳手1支、一字型扳手2支。
二、案經基隆市警察局第2分局報告台灣基隆地方法院檢察署檢
    察官偵查起訴。
    理  由
一、訊據被告乙○○矢口否認有竊取汽車電瓶之犯行，辯稱：「
    因為騎乘的機車沒有電，才自行打開甲○○汽車的引擎蓋，
    打算利用汽車的電瓶接電來發動我的機車。」云云。惟查：
(一)被告於上開時、地，手持Y字型扳手已著手竊取車牌號碼
    FT-3496號汽車電瓶未果之事實，業據證人甲○○於原審具
    結證稱：「94年5月1日上午，駕駛車號FT-3496號自小客車
    ，到基隆市○○路上外婆的菜園，將車子停在路上，並未將
    車子引擎蓋打開（車子的引擎蓋不能從外面直接打開，要打
    開車門後，從方向盤下方拉起引擎蓋拉桿才可以開）。後來
    約10分鐘左右，我從菜園上來立德路停車處，看到引擎蓋已
    掀起，被告趴在引擎處，手拿Y字型扳手拆卸東西。當時以
    我的角度看不到被告在拆何物，我叫被告時，他就站起來走
    向我。我看見汽車電瓶的正、負極線已經被拔掉，但螺絲還
    不及拆下，後來我發動汽車時，發現無法發動，被告才幫我
    將正、負極線裝回去。當時被告的機車停在汽車旁邊，機車
    上有一個袋子，裡面有扣案另外3支扳手，而Y字型扳手被告
    一直拿在手上。警詢時誤說是T字型扳手，因為被告的手放
    在扳手上，遠看時像是T字型扳手，走近看才確認是Y字型扳
    手。」等語綦詳（見原審卷第49頁至第50頁），並有照片2
    張、Y字型扳手、T字型扳手各1支、一字型扳手2支扣案可佐
    ，而證人與被告間並不相識，亦無仇隙，應無甘冒誣告、偽
    證罪責而誣攀被告之可能，是證人甲○○前開所言，應為可
    採。
(二)被告於警詢時先辯稱：「因為重型機車沒有電，沿基隆市○
    ○路找電機行，途中看見車號FT-3496汽車引擎蓋沒關，於
    是想藉汽車的電瓶靠電。」云云（見94年度偵字第1830號案
    卷第8頁）、於94年5月1日偵訊時改稱：「在路上看到一台
    汽車引擎蓋沒關，我探頭看它的電池是否與我的機車電池相
    同，我只是看汽車電瓶，要將整個電瓶拆下來借回去。」云
    云（見同上偵卷第26頁）、於94年5月18日偵訊時再改稱：
    「因為被害人車子無法發動，才拿工具（扳手）出來，是我
    將被害人的引擎蓋打開的，當時是要看電瓶的電壓是否相同
    以便靠電。」云云（見同上偵卷第49頁），嗣於原審訊問時
    又稱：「因為機車沒有電，所以才自行打開汽車的引擎蓋，
    想要比對汽車的電瓶是否與機車的電瓶相符，打算向車主借
    電瓶。」云云（見原審卷第35頁）、於原審審理時再稱：「
    引擎蓋沒有鎖，不是我打開汽車引擎蓋，原打算利用汽車的
    電瓶接電發動我的機車。」云云（見原審卷第65頁），後於
    本院審理時陳稱：「他的引擎蓋本來就是開的，我不會修車
    我只是因為電瓶沒有電，我的是重型機車，我是看他的車子
    可不可以讓我接電。」云云（見本院卷第37頁）。被告對於
    是否其擅自打開汽車引擎蓋？是否手持工具？究竟打算以汽
    車電瓶就地接電或是要將整個電瓶取走等節，均辯述不一，
    是否可採，並非無疑。
(三)況且，證人甲○○將汽車停放於路邊時，並未將汽車引擎蓋
    掀開，業據其供述明確，衡情，一般人停車亦無可能無故將
    汽車引擎蓋掀起，足認被告確有未經車主同意，擅自將他人
    之汽車引擎蓋打開情事，此舉已違常情而啟人疑竇。且被告
    於被查獲時，僅攜帶Y字型扳手、T字型扳手各1支、一字型
    扳手2支，並未見到可供接電瓶之電線，而被告既未備置可
    供引電之器材，則其取得被害人上開電瓶後，自無從僅完成
    引電啟動車輛後，即將電瓶返還被害人。再者，被告手持Y
    字型扳手，將汽車電瓶之正、負極線拆下，苟真於現場為其
    機車接電，又何須將正、負極線拆下？另如未能打開車門從
    車內開啟汽車引擎亦無從接電，是被告所為之目的明顯是要
    取走電瓶，而非於現場接電，在客觀上仍屬不告而取，其主
    觀上自有意圖為自己不法所有之犯意，堪以認定，其所為已
    該當竊盜之構成要件，應依法論科。
(四)綜上，被告前開所辯，均與常情不符，不足採信。其事證明
    確，犯行應堪認定。
二、查扣案之Y字型扳手1支，為鐵質材質，各邊長10.5公分，客
    觀上足以對人之生命、身體造成危害，顯為兇器無疑，業經
    原審當庭勘驗無訛（見原審卷第63頁）。被告手持扣案之Y
    字型扳手行竊未得手，核其所為，係犯刑法第321條第2項、
    第1項第3款之攜帶兇器竊盜未遂罪（原起訴書認被告係犯同
    法第320條第3項、第1項之竊盜未遂罪，業經原審蒞庭檢察
    官當庭變更起訴法條）。被告已著手於竊盜犯罪行為之實行
    而不遂，為未遂犯，爰依刑法第26條前段規定減輕其刑。原
    審適用刑法第321條第2項、第1項第3款、第26條前段、第41
    條第1項前段，罰金罰鍰提高標準條例第2條，審酌被告因貪
    圖一時之便利，欲竊取他人之電瓶為自己機車接電，對被害
    人所受之損害尚屬輕微，惟其犯後否認犯行之犯罪後態度等
    一切情狀，量處有期徒刑月，並諭知易科罰金之折算標準
    ，及說明扣案之Y字型扳手1支，雖係供被告竊盜所用之物，
    但非被告之所有物，業據被告供明在卷，不予以宣告沒收；
    另扣案之T字型扳手1支、一字型扳手2支，係在被告騎乘機
    車之手提包內查獲，尚非屬被告攜帶至竊盜現場之兇器，更
    非供其竊盜所用之物，均與本案無涉，不得宣告沒收，經核
    認事用法俱無不合，量刑亦稱允當，被告上訴意旨猶執陳詞
    ，否認犯罪，核無理由，上訴應予駁回。
據上論斷，應依刑事訴訟法第368條，判決如主文。
本案經檢察官侯千姬到庭執行職務。
中    華    民    國    95    年    1     月    5     日
                  刑事第十七庭審判長法  官  蘇 隆 惠
                                    法  官  林 瑞 斌
                                    法  官  施 俊 堯
以上正本證明與原本無異。
不得上訴。
                                    書記官  邵 淑 津
中    華    民    國    95    年    1     月    6     日
附錄：本案論罪科刑法條全文
刑法第321條第1項第3款、第2項
犯竊盜罪而有左列情形之一者，處6月以上、5年以下有期徒刑：
三  攜帶兇器而犯之者。
前項之未遂犯罰之。


司法院資訊處製作；財團法人民間司法改革基金會備份。
